臺灣宜蘭地方法院刑事判決　　　　　　　 96年度訴字第386號
公　訴　人　臺灣宜蘭地方法院檢察署檢察官
被　　　告　甲○○
　　　　　　　　　　（現於臺灣基隆監獄執行中）
上列被告因偽造文書案件，經檢察官提起公訴（96年度偵字第29
83號），嗣於本院準備程序進行中，被告先就被訴事實為有罪之
陳述，經裁定進行簡式審判程序，本院判決如下：
    主  文
甲○○行使偽造私文書，足以生損害於公眾及他人，累犯，處有
期徒刑捌月。如附表所示偽造之「乙○○」署押（含簽名及指印
，其中一枚簽名誤繕為「陳志鋒」）均沒收。
    事  實
一、甲○○前因妨害兵役案件，經臺灣板橋地方法院以91年度訴
    緝字第45號判決判處有期徒刑七月確定，甫於民國91年10月
    29日執行完畢。詎甲○○猶不知悔改，其於96年5月18日上
    午8時30分許，在宜蘭縣頭城鎮○○路○段27號因涉犯竊盜案
    件而為員警逮捕後（所涉竊盜犯行另案起訴判決），為脫免
    刑責，竟竟基於行使偽造私文書、偽造署押冒名應訊之單一
    接續犯意，冒用「乙○○」之名義應訊，且自同日上午8時5
    0分許起，接續於宜蘭縣警察局礁溪分局頭城分駐所（下稱
    頭城分駐所）、宜蘭縣警察局礁溪分局（下稱礁溪分局）、
    臺灣宜蘭地方法院檢察署（下稱宜蘭地檢署）為下列行為：
（一）於96年5月18日上午8時50分許，在頭城分駐所內，於逮捕
      通知書（被通知人乙○○）上之「被通知人簽名捺印」欄
      內，偽造「乙○○」之簽名一枚、指印一枚，足生損害於
      乙○○及偵查機關對於犯罪嫌疑人人別調查之正確性；
（二）於96年5月18日上午9時40分許，在頭城分駐所接受警方詢
      問後，在該派出所警員所製作之調查筆錄（一式二份）上
      偽造「乙○○」之簽名共四枚（即每份筆錄二枚）、指印
      共十六枚（即每份筆錄八枚），足生損害於乙○○及偵查
      機關對於犯罪嫌疑人人別調查之正確性；
（三）於96年5月18日在頭城分駐所內，於乙○○口卡片（一式
      二份）上，偽造「乙○○」之簽名共二枚（即每份口卡片
      一枚）、指印共二枚（即每份口卡片一枚），足生損害於
      乙○○及偵查機關對於犯罪嫌疑人人別調查之正確性；
（四）於96年5月18日在礁溪分局內，於署名「乙○○」之指紋
      卡片上偽造「乙○○」之指印二十枚，足生損害於乙○○
      及偵查機關對於犯罪嫌疑人人別調查之正確性；
（五）於96年5月18日晚上6時51分許，在宜蘭地檢署第三偵查庭
      接受檢察官訊問後，在書記官所製作之訊問筆錄上偽造「
      乙○○」之簽名一枚，足生損害於乙○○及偵查機關對於
      犯罪嫌疑人人別調查之正確性。
（六）於96年5月18日在宜蘭地檢署內，於限制住居具結書之「
      具結人即被告」欄內，偽造「乙○○」之簽名一枚、指印
      一枚（誤繕為陳志鋒），而偽造表示「乙○○」願遵守限
      制住居於宜蘭縣頭城鎮○○路○段27號，且隨傳隨到，如
      有違反，願依刑事訴訟法第117條第1項第2款規定辦理之
      私文書，並將該偽造之限制住居具結書交予宜蘭地檢署承
      辦人而行使之，足生損害於乙○○及偵查機關對於犯罪嫌
      疑人人別調查之正確性。
    嗣經警將上開指紋卡片送往內政部警政署刑事警察局比對後
    ，始悉上情。
二、案經乙○○訴由宜蘭縣警察局礁溪分局報請臺灣宜蘭地方法
    院檢察署檢察官偵查起訴，嗣於本院準備程序進行中，被告
    先就被訴事實為有罪之陳述，經裁定進行簡式審判程序。
    理  由
一、上揭犯罪事實，業據被告甲○○於本院審理時坦承不諱，核
    與證人乙○○、吳光男證述被告冒名應訊之情節相符，並有
    警員所拍冒名乙○○之被告相片、頭城分駐所逮捕通知書（
    被通知人乙○○）、96年5月18日上午9時40分頭城分駐所調
    查筆錄（一式二份）、乙○○口卡片（一式二份）、96年5
    月18日礁溪分局署名「乙○○」指紋卡片、96年5月18日晚
    上6 時51分宜蘭地檢署訊問筆錄、限制住居具結書在卷可稽
    。而上開署名「乙○○」指紋卡片上之指印，經送內政部警
    政署刑事警察局鑑定後，確認該指印與該局檔存甲○○指紋
    卡上之指紋相符之事實，亦有內政部警政署刑事警察局96年
    7月12日刑紋字第0960106760號鑑驗書附卷可稽。依此，足
    徵被告上開自白確與事實相符，本件事證已臻明確，被告之
    犯行堪予認定，應依法論科。
二、被告於犯罪事實欄（六）所示限制住居具結書之「具結人即
    被告」欄內，偽造「乙○○」之署押（含簽名、指印）（誤
    繕為陳志鋒），偽造表示「乙○○」願遵守限制住居具結書
    上所載內容之私文書，並將該限制住居具結書交予宜蘭地檢
    署承辦人行使之所為，係犯刑法第216條、第210條之行使偽
    造私文書罪。另被告冒用「乙○○」之名應訊，而於犯罪事
    實欄（一）、（二）、（三）、（四）、（五）所示之逮捕
    通知書、調查筆錄（一式二份）、乙○○口卡片（一式二份
    ）、指紋卡片、訊問筆錄上等文件上，偽造「乙○○」署押
    （含簽名、指印），僅係指單純偽造簽名、捺印，並未偽造
    表示有製作何種文書之意思及曾為何項之意思表示，被告上
    開所為，均屬單純偽造署押之行為。又被告為脫免竊盜罪責
    ，為警逮捕後，自96年5月18日上午8時50分許，即基於掩飾
    身份之同一目的，在同一司法偵訊程序中，利用同一冒名應
    訊之機會，於密切接近之時地，先後在前揭之逮捕通知書、
    調查筆錄、口卡片、指紋卡片、訊問筆錄、限制住居具結書
    等文件上，偽造「乙○○」之署押，侵害同一法益，各偽造
    署押行為之獨立性極為薄弱，依一般社會健全觀念，在時間
    差距上，難以強行分開，在刑法評價上，以視為數個舉動之
    接續施行，合為包括之一偽造署押行為予以評價，較為合理
    。又被告偽造署押之行為，係偽造私文書之階段行為，不另
    論罪。被告偽造私文書後，復持以行使，其偽造私文書之低
    度行為，應為行使之高度行為吸收，亦不另論罪。又被告前
    因妨害兵役案件，經臺灣板橋地方法院以91年度訴緝字第45
    號判決判處有期徒刑七月確定，甫於91年10月29日執行完畢
    之事實，有前揭之臺灣高等法院被告前案紀錄表可資參照，
    其於受有期徒刑之執行完畢後，五年以內故意再犯有期徒刑
    以上之本罪，為累犯，應依法加重其刑。爰審酌被告之素行
    、智識程度；犯罪之動機、目的、手段、所生危害；為脫免
    刑責，竟冒用他人名義應訊而偽造署押及私文書，並將偽造
    之私文書交予地檢署承辦人員行使之，顯然欠缺法治觀念，
    損及被冒名者之權益及偵查機關對於犯罪嫌疑人人別調查之
    正確性，惡性匪淺；犯後已坦承犯行，態度尚佳及被害人所
    受損害等一切情狀，量處如主文所示之刑，以示警懲。至於
    如附表所示偽造之「乙○○」署押（含簽名及指印，其中一
    枚簽名誤繕為「陳志鋒」），不問是否屬於被告所有，均應
    依刑法第219條之規定，宣告沒收之。
據上論斷，應依刑事訴訟法第273條之1第1項、第299條第1項前
段，刑法第216條、第210條、第219條、第47條第1項，判決如主
文。
本案經檢察官吳廣莉到庭執行職務。
中　　華　　民　　國　　96　　年　　12　　月  　31　　日
                  刑事第三庭法  官  劉家祥
以上正本證明與原本無異。
如不服本判決應於收受本判決後10日內向本院提出上訴書狀，並
應敘述具體理由。若未敘述理由者，應於上訴期間屆滿後20日內
向本院補提理由書狀(均須按他造當事人之人數附繕本)。
                            書記官 邱淑秋
中　　華　　民　　國　　97　　年　　1 　　月　　2 　　日
附錄本案論罪科刑法條全文：
◎刑法第216條、第210條。
行使第 210 條至第 215 條之文書者，依偽造、變造文書或登載
不實事項或使登載不實事項之規定處斷。
◎刑法第210條。
偽造、變造私文書，足以生損害於公眾或他人者，處 5 年以下有
期徒刑。
